【裁判字號】    92,訴,138
【裁判日期】    920714
【裁判案由】    毒品危害防制條例
【裁判全文】
臺灣臺東地方法院刑事判決                          九十二年度訴字第一三八號
    公  訴  人  臺灣臺東地方法院檢察署檢察官
    被      告  甲○○
右列被告因毒品危害防制條例案件，經檢察官提起公訴（九十二年度偵字第四二號）
，本院判決如左：
    主  文
甲○○連續施用第一級毒品，累犯，處有期徒刑壹年貳月，扣案之海洛因柒小包（合
計淨重拾壹點參柒公克）沒收銷燬，塑膠鏟子參支及電子榜秤壹台均沒收；又連續施
用第二級毒品，累犯，處有期徒刑捌月，扣案之甲基安非他命壹小包（零點零捌公克
）沒收銷燬。應執行有期徒刑壹年玖月。扣案之海洛因柒小包（合計淨重拾壹點參柒
公克）、甲基安非他命壹小包（淨重零點零捌公克）均沒收銷燬，塑膠鏟子參支及電
子榜秤壹台均沒收。
    事  實
一、甲○○前於民國八十年間，因違反麻醉藥品管理條例，經本院判決有期徒刑五年
    四月，嗣於八十一年九月三日，經最高法院判決上訴駁回確定，於八十一年七月
    十六日刑期起算，於八十三年五月六日假釋出監（於八十六年三月十六日假釋縮
    刑期滿），又於八十三年、八十四間，先後因違反同一條例及藥事法案件，經本
    院分別判決有期徒刑五月、十月、六月，嗣經臺灣高等法院花蓮分院裁定應執行
    有期徒刑一年四月，及另因違反同一條例案件，經臺灣花蓮地方法院判決有期徒
    刑四月確定，於八十四年九月二十九日入監執行，於八十七年四月十日縮短刑期
    假釋出監（假釋期滿日為八十八年八月二日）後，復因違反毒品危害防制條例案
    件，經法院分別判刑一年及七月（定執行刑一年四月），於八十八年二月二十四
    日撤銷假釋執行殘刑，並接續執行，於九十年十一月十五日縮短刑期假釋出監執
    行完畢（假釋期滿日為同年月二十七日），猶仍不知悔改。
二、其於八十七年間，因施用第二級毒品甲基安非他命案件，經本院裁定送勒戒處所
    觀察、勒戒後，認有繼續施用毒品之傾向，復經本院裁定令入戒治處所施以強制
    戒治，於八十八年四月二十八日經本院裁定停止戒治、付保護管束，於八十八年
    八月十八日，保護管束期滿，由臺灣臺東地方法院檢察署檢察官於八十八年十月
    二十二日，以八十八年度戒毒偵字第二二號為不起訴處分確定。其復分別基於概
    括犯意，自九十一年八月間起至九十二年二月三日止，連續在臺中縣市及屏東縣
    等地，於其所駕駛之車號九Ｖ－二○五一號自小客車內，先後以摻入香煙之方式
    吸食第一級毒品海洛因，及以火烤玻璃球吸食器之方式施用第二級毒品甲基安非
    他命多次。嗣為警持法院核發之搜索票於九十二年二月三日晚上七時三十分許，
    在臺東縣大武鄉○○村○○○街二十二號洪進忠（業經本院裁定令入戒治處所施
    以強制戒治中）之住處查獲，並扣得第一級毒品海洛因七小包（合計淨重十一點
    三七公克）、第二級毒品甲基安非他命一小包（淨重零點零八公克）及其所有供
    施用毒品之器具塑膠鏟子三枝、電子磅秤一臺。
三、案經臺東縣警察局臺東分局報請臺灣臺東地方法院檢察署檢察官偵查起訴。
    理  由
一、右揭犯罪事實，業據被告甲○○迭於偵查中及本院審理時坦承不諱，並有為警查
    獲之第一級毒品海洛因七小包、塑膠鏟子三支、電子磅秤一台等物扣案可證。又
    被告經警查獲後，於九十二年二月四日下午六時二十分許，在臺東縣警察局臺東
    分局警備隊所採尿液經送臺東縣衛生局檢驗，第一次呈甲基安非他命陽性反應，
    有臺東縣衛生局煙毒麻醉藥品類委託檢驗結果通知書（見偵查卷第二十九頁）一
    件在卷可稽，復就被告之尿液再送請慈濟大學濫用藥物檢驗中心複驗結果，呈甲
    基安非他命及嗎啡陽性反應，有慈濟大學濫用藥物檢驗中心檢驗總表（見偵查卷
    第三十九頁）一份附卷足憑。再者，上開扣案之白色粉末共計七小包（合計淨重
    十一點三七公克）及扣案之結晶一小包（淨重零點零八公克）均經送請法務部調
    查局鑑定結果，白色粉末七小包均含第一級毒品海洛因成分，及結晶一小包含甲
    基安非他命成分，有該局調科壹字第二六○○○○二○九號、第0000000
    000號鑑定通知書（見偵查卷第四十、四十一頁）各一件在卷可稽。另被告前
    於八十七年間，因施用第二級毒品甲基安非他命案件，經本院裁定送勒戒處所觀
    察、勒戒後，認有繼續施用毒品之傾向，復經本院裁定令入戒治處所施以強制戒
    治，於八十八年四月二十八日經本院裁定停止戒治、付保護管束，於八十八年八
    月十八日，保護管束期滿，由臺灣臺東地方法院檢察署檢察官於八十八年十月二
    十二日，以八十八年度戒毒偵字第二二號為不起訴處分確定，被告於不起訴處分
    確定後五年內再犯本件毒品危害防制條例第十條第一項及第二項之罪，係屬再犯
    ，且被告經臺灣臺東地方法院檢察署檢察官以九十二年度聲戒字第一一號聲請強
    制戒治，本院以九十二年度毒聲字第二九號裁定令入戒治處所施以強制戒治迄今
    等情，有前開不起訴處分書、裁判書，及臺灣高等法院被告全國前案紀錄表附卷
    可參。是以，本件事證明確，被告犯行，洵堪認定。
二、核被告所為，係犯毒品危害防制條例第十條第一項之施用第一級毒品罪，及同條
    第二項之施用第二級毒品罪。其施用第一級毒品海洛因及第二級毒品甲基安非他
    命前後，非法持有第一級毒品及第二級毒品之低度行為，應為其施用第一級毒品
    及第二級毒品之高度行為所吸收，均不另論罪。被告先後多次非法施用第一級毒
    品海洛因及第二級毒品甲基安非他命之犯行，均時間緊接，方法相同，所犯均係
    構成要件相同之罪，各顯係基於概括犯意反覆為之，應分別依連續犯規定論以一
    罪，並加重其刑。被告於八十年間，因違反麻醉藥品管理條例，經本院判決有期
    徒刑五年四月，嗣於八十一年九月三日，經最高法院判決上訴駁回確定，於八十
    一年七月十六日刑期起算，於八十三年五月六日假釋出監（於八十六年三月十六
    日假釋縮刑期滿），又於八十三年、八十四間，先後因違反同一條例及藥事法案
    件，經本院分別判決有期徒刑五月、十月、六月，嗣經臺灣高等法院花蓮分院裁
    定應執行有期徒刑一年四月，及另因違反同一條例案件，經臺灣花蓮地方法院判
    決有期徒刑四月確定，於八十四年九月二十九日入監執行，於八十七年四月十日
    縮短刑期假釋出監（假釋期滿日為八十八年八月二日）後，復因違反毒品危害防
    制條例案件，經法院分別判刑一年及七月（定執行刑一年四月），於八十八年二
    月二十四日撤銷假釋執行殘刑，並接續執行，於九十年十一月十五日縮短刑期假
    釋出監執行完畢（假釋期滿日為同年月二十七日），此有臺灣高等法院被告全國
    前案記錄表在卷可稽，其受有期徒刑之執行完畢後，五年內再犯本件有期徒刑以
    上之前開二罪，均為累犯，各應依刑法第四十七條規定加重其刑，並依法遞加重
    之。被告所犯上開二罪，犯意各別，行為互殊，應予分論併罰。爰審酌被告屢次
    施用第一級毒品海洛因及第二級毒品甲基安非他命而觸法，顯見其意志不堅，實
    有嚴懲之必要，惟念其施用毒品乃戕害一己之身體健康，尚未害及他人，惡性非
    重及犯後坦承犯行、態度良好等一切情狀，量處如主文所示之刑，並定其應執行
    之刑。至扣案之第一級毒品海洛因七小包（合計淨重十一點三七公克）、第二級
    毒品甲基安非他命一小包（淨重零點零八公克），各為毒品危害防制條例所定之
    第一級毒品、第二級毒品，均應依同條例第十八條第一項前段宣告沒收銷燬之，
    另扣案之塑膠鏟子三支及電子磅秤一台，均為被告施用毒品供犯罪所用之物，且
    係被告所有，此經其供明在卷，應依刑法第三十八條第一項第二款規定宣告沒收
    之。
三、查「愷他命」業經行政院於九十一年一月二十三日以台九十一法字第○九一○○
    ○一六○五號公告列為第三級第十九項毒品管制，而本件扣案之白色藥錠六顆（
    合計淨重一點一六公克）及膠囊二顆（合計淨重零點三五公克）經送請法務部調
    查局鑑定結果，均含第三級毒品愷他命成分，固有該局檢驗通知書一件在卷可稽
    ，惟按，沒收，係屬從刑之一種，於裁判時併宣告之，但違禁物得單獨宣告沒收
    ，刑法第三十四條第二款、第四十條定有明文，又單獨宣告沒收，如案件未經起
    訴，應由檢察官聲請法院以裁定為之，若已經起訴，被告不成立犯罪而未宣告沒
    收者，亦應由檢察官聲請法院裁定沒收，最高法院著有八十年度台上字第九五五
    號判決要旨可供參照，是第三級毒品愷他命雖屬違禁物，然單純持有或施用此類
    毒品，因可罰性較低，依比例原則，予已除罪化而已，故依現行毒品危害防制條
    例規定，尚不構成犯罪，查本件被告係犯毒品危害防制條例第十條第一項、第二
    項施用第一級毒品、第二級毒品之罪，已如前述，是被告縱使同時持有上開扣案
    之第三級毒品，然此部分於本件並不構成犯罪，參以沒收為從刑之一種，與主刑
    有不可分離之關係，故本件扣案之白色藥錠六顆（合計淨重一點一六公克）及膠
    囊二顆（合計淨重零點三五公克），宜由檢察官另行聲請單獨宣告沒收，爰均不
    於本案宣告沒收，附此敘明。
據上論斷，應依刑事訴訟法第二百九十九條第一項前段，毒品危害防制條例第十條第
一項、第二項、第十八條第一項前段，刑法第十一條、第五十六條、第四十七條、第
五十一條第五款、第三十八條第一項第二款，判決如主文。
本案經檢察官黃如慧到庭執行職務。
中      華      民      國    九十二    年      七      月     十四     日
                              臺灣臺東地方法院刑事庭
                                  審判長法  官  楊力進
                                        法  官  柯姿佐
                                        法  官  林卉聆
右正本證明與原本無異。
如不服本判決，應於判決送達後十日內向本院提出上訴狀。（須附繕本）
「切勿逕送上級法院」
                                        書記官  蘇  豫
中      華      民      國    九十二    年      七      月     十五     日
本案論罪科刑法條摘要：
毒品危害防制條例第十條
施用第一級毒品者，處六月以上五年以下有期徒刑。
施用第二級毒品者，處三年以下有期徒刑。
毒品危害防制條例第十八條第一項前段
查獲之毒品及專供製造或施用毒品之器具，不問屬於犯人與否，均沒收銷
燬之。


司法院資訊處製作；財團法人民間司法改革基金會備份。
